臺灣苗栗地方法院刑事判決　　　　　　　100年度訴字第297號
公　訴　人　臺灣苗栗地方法院檢察署檢察官
被　　　告　黃○蘭（真實姓名年籍資料詳卷）
選任辯護人　李建德律師（轉介法律扶助基金會）　
上列被告因家庭暴力妨害性自主案件，經檢察官提起公訴（99年
度偵字第6179、6219號），本院判決如下：
    主  文
黃○蘭成年人故意對心智缺陷之少年犯強制猥褻罪，處有期徒刑
壹年捌月。緩刑肆年。緩刑期間付保護管束。並於付緩刑保護管
束期間內，禁止對被害人A 女（真實姓名年籍資料詳卷）為騷擾
、接觸、跟蹤、通話、通信或其他非必要之聯絡行為，遠離被害
人A 女之住所（真實地址詳卷）至少參拾公尺。
    事  實
一、黃○蘭為民國19年1 月生、滿80歲之成年人，係A 女之親生
    祖父，渠等具有家庭暴力防治法第3 條第3 款所定家庭成員
    關係。詎其明知A 女為84年11月生、14歲以上未滿18歲之少
    年，且罹患中度智能障礙、屬心智缺陷之人，猶基於強制猥
    褻之犯意，於99年9 月初某日午後，在A 女之住所房間內，
    先憑恃力氣較大、強將A 女壓制在床，後不顧A 女憤而拍打
    其背、業已作出拒絕意思，仍以徒手強行撫摸A 女胸部及下
    體之強暴方式，接續對A 女強制猥褻得逞1 次。迨因旋遭屋
    內A 女大弟、二弟（真實姓名詳卷）撞見黃○蘭壓制A 女在
    床之姿，黃○蘭乃漠然離去房間。嗣A 女於另案接受家庭暴
    力暨性侵害防治中心關懷輔導員追蹤輔導時，遭發覺有自掀
    上衣之異常舉動，後經社工訪視A 女家人探究緣由，而據A
    女大弟、二弟吐露前開目擊情節，始報警循線查獲。
二、案經苗栗縣政府警察局頭份分局報告臺灣苗栗地方法院檢察
    署檢察官偵查起訴。
    理  由
壹、證據之證據能力
    按被告以外之人於審判外之陳述，雖不符刑事訴訟法第159
    條之1 至之4 等規定，惟經當事人於審判程序同意作為證據
    ，法院審酌該言詞或書面陳述作成時之情況，認為適當者，
    亦得為證據，刑事訴訟法第159 條之5 第1 項定有明文。本
    件當事人、辯護人對卷內各項傳聞證據，皆同意具證據能力
    （見本院卷第89頁），本院審酌上舉證據作成時，並無不正
    取得情形，認以之作為本案證據亦屬適當，自依法有證據能
    力。
貳、實體方面
一、上揭成年人故意強制猥褻心智缺陷之家族成員少年的犯罪事
    實，業據被告於本院審理中坦承不諱（見本院卷第91頁），
    復與證人A 女指訴遇害情節大致相符（見偵卷第6219號第13
    -14 頁），並有證人A 女大弟、二弟證述目擊被告壓制A 女
    在床等情（見偵卷第6219號第15、18頁），暨苗栗縣政府10
    0 年10月3 日府勞社工字第1000200450號函、本院公務電話
    紀錄所示社工發覺本案經過足稽（見本院卷密封袋內、第51
    頁）；另案發時被告確為滿80歲之成年人，A 女則為14歲以
    上未滿18歲之少年、且係中度智能障礙之心智缺陷者，渠等
    又為親生祖孫關係等節，亦有真實姓名對照一覽表、身心障
    礙手冊、個人戶籍資料查詢結果、戶籍登記簿影像資料可憑
    （見偵卷第6219號、他卷、本院卷密封袋內）。是認被告之
    自白和事實相合，洵予採信。至A 女雖罹患中度智能障礙，
    業如前述，但其既已明確證稱「被告壓我在床要摸我胸部及
    下體」、「我氣被告的作為故打他背部」（見偵卷第6219號
    第13-14 頁），足示A 女不願蒙受侵犯、有意識地加以拒卻
    ，即被告尚非利用A 女不能或不知抗拒等情狀而趁隙犯案，
    誠係以強暴手段妨害A 女之性自主意識，同堪認定。綜上，
    本件罪證確鑿，應就被告犯行依法論科。
二、按家庭暴力者，謂家庭成員間實施精神或身體上不法侵害之
    行為；又家庭暴力罪者，謂家庭成員間故意實施家庭暴力行
    為而成立其他法律規定之犯罪；家庭暴力防治法第2 條第1
    、2 款分別定有明文。本件被告、A 女係親生祖孫關係，乃
    家庭暴力防治法第3 條第3 款所定家庭成員，詳前論及，是
    被告強制猥褻A 女，自屬家庭成員間實施不法侵害，且構成
    刑法之妨害性自主犯行，然因家庭暴力防治法關於該等規範
    並無罰則規定，應僅依刑法之罪刑處斷；至起訴書漏載家庭
    暴力防治法之適用，惟業經公訴人當庭補充（見本院卷第63
    頁反面），併此敘明。
三、核被告所為，係犯兒童及少年福利與權益保障法第112 條第
    1 項前段（100 年12月2 日生效，乃修正法律名稱、調整法
    條項次自兒童及少年福利法第70條第1 項前段，因規範內容
    完全一致，尚無新舊法律比較適用問題）、刑法第224 條之
    1 、第222 條第1 項第3 款之成年人故意強制猥褻心智缺陷
    少年罪。被告於密切接近時地撫摸A 女胸部和下體，各行為
    之獨立性極為薄弱，且出自同一犯意，依通常社會觀念難以
    強行分開，應視為數個舉動之接續實施，合為包括一猥褻行
    為來評價較合理，為接續犯，只論以單純一罪。按刑法分則
    之加重，係就犯罪類型變更之個別犯罪行為予以加重，構成
    另一獨立罪名，則兒童及少年福利與權益保障法第112 條第
    1 項前段係對被害人為兒童或少年之特殊要件來加重處罰，
    乃就犯罪類型變更，自屬刑法分則加重之性質（最高法院96
    年度台上字第1714號判決意旨參照），是起訴書證據並所犯
    法條欄漏載兒童及少年福利與權益保障法第112 條第1 項前
    段之罪名，顯有未洽，惟犯罪事實欄既已述及該社會基本事
    實，復由公訴人當庭補充該所犯法條，再經本院踐行權利告
    知俾被告方面行使訴訟上防禦（見本院卷第63頁反面），此
    節自得予以審理判決。被告故意對少年犯罪，應依兒童及少
    年福利與權益保障法第112 條第1 項前段加重刑度。被告行
    為時係滿80歲之人，爰依刑法第18條第3 項減輕刑度。本件
    被告同有刑度加重與減輕事由，應依法先加後減之。
四、爰審酌被告法治觀念薄弱，不知謹慎言行而擅為猥褻，加害
    對象且係心智缺陷之孫女，非但悖乎倫常，該戕害之舉更極
    可能造成被害人難以抹滅之心靈創傷，本不宜寬貸，惟念在
    被告猶無前科，素行良好（卷存前案紀錄表供參），兼衡其
    終知坦然面對司法、於本院審理中自白罪行，又與被害人暨
    家屬達成和解（見本院卷第78頁和解書所示）、犯後態度尚
    佳，另究被告年邁之生活狀況等一切情狀，量處如主文所示
    之刑，以資懲儆。
五、末查被告素無前科，如前敘及，其一時未能深慮罹於本案，
    如今歷經刑事程序，業知所為不該、非無自新可能，復觀被
    害人暨家屬已示諒宥（上開和解書足憑），且公訴人亦當庭
    同認給予被告緩刑自新機會（見本院卷第91頁反面），本院
    認基於國家社會之資源有效配置與被告個人未來生活規劃等
    考量，非無暫緩執行刑罰餘地，故被告所受宣告之刑，以暫
    不執行為適當，爰宣告緩刑如主文，併依家庭暴力防治法第
    38條第1 項命在緩刑期間付保護管束，勵予自新，另審酌公
    訴人當庭之建議（見本院卷第91頁反面），依同條第2 項第
    2 、4 款諭知被告應於付緩刑保護管束期間遵守如主文所示
    事項，以兼顧對被害人之保護。
據上論斷，應依刑事訴訟法第299 條第1 項前段，家庭暴力防治
法第2 條、第38條第1 項、第2 項第2 款、第4 款，刑法第11條
、第224 條之1 、第222 條第1 項第3 款、第18條第3 項、第74
條第1 項第1 款，兒童及少年福利與權益保障法第112 條第1 項
前段，判決如主文。
本案經檢察官葉竹鳳到庭執行職務
中    華    民    國    100   年    12    月    21    日
                  刑事第三庭  審判長法  官  魏宏安
                                    法  官  游欣怡
                                    法  官  江振源
以上正本證明與原本無異。
如不服本判決，應於判決送達後10日內向本院提出上訴書狀（應
附繕本），其未敘述上訴理由者，應於上訴期間屆滿後20日內補
提理由書狀於本院，上訴於臺灣高等法院臺中分院。
中    華    民    國    100   年    12    月    22    日
                                    書記官  楊慧萍  
附錄本判決論罪科刑法條：
家庭暴力防治法第2 條 
本法用詞定義如下：
一、家庭暴力：指家庭成員間實施身體或精神上不法侵害之行為
    。
二、家庭暴力罪：指家庭成員間故意實施家庭暴力行為而成立其
    他法律所規定之犯罪。
三、騷擾：指任何打擾、警告、嘲弄或辱罵他人之言語、動作或
    製造使人心生畏怖情境之行為。
四、跟蹤：指任何以人員、車輛、工具、設備或其他方法持續性
    監視、跟追之行為。
五、加害人處遇計畫：指對於加害人實施之認知教育輔導、心理
    輔導、精神治療、戒癮治療或其他輔導、治療。
兒童及少年福利與權益保障法第112 條
成年人教唆、幫助或利用兒童及少年犯罪或與之共同實施犯罪或
故意對其犯罪者，加重其刑至二分之一。但各該罪就被害人係兒
童及少年已定有特別處罰規定者，不在此限。
對於兒童及少年犯罪者，主管機關得獨立告訴。 
刑法第224 條之1
犯前條之罪而有第二百二十二條第一項各款情形之一者，處三年
以上十年以下有期徒刑。
刑法第222 條
犯前條之罪而有下列情形之一者，處七年以上有期徒刑：
一、二人以上共同犯之者。
二、對未滿十四歲之男女犯之者。
三、對精神、身體障礙或其他心智缺陷之人犯之者。
四、以藥劑犯之者。
五、對被害人施以凌虐者。
六、利用駕駛供公眾或不特定人運輸之交通工具之機會犯之者。
七、侵入住宅或有人居住之建築物、船艦或隱匿其內犯之者。
八、攜帶兇器犯之者。
前項之未遂犯罰之。